臺灣彰化地方法院刑事判決　　　　　　　100年度訴字第703號
公　訴　人　臺灣彰化地方法院檢察署檢察官
被　　　告　黃秀琴
　　　　　　　　　　（現另案於法務部矯正署臺中女子監獄執
　　　　　　　　　　行中）
上列被告因毒品危害防制條例案件，經檢察官提起公訴（100年
度毒偵緝字第44號），被告已就被訴事實為有罪之陳述，本院裁
定適用簡式審判程序，判決如下：
    主  文
黃秀琴施用第一級毒品，累犯，處有期徒刑拾月；又施用第二級
毒品，累犯，處有期徒刑陸月。應執行有期徒刑壹年貳月。
    事  實
一、黃秀琴前曾因違反肅清煙毒條例案件，經臺灣板橋地方法院
    以84年度訴緝字第159 號判決處有期徒刑3 年確定（第1罪
    ）；又因違反麻醉藥品管理條例等案件，經臺灣南投地方法
    院以84年度訴緝字第6 號判決處有期徒刑7 月（甲罪）、3
    年（乙罪），應執行有期徒刑3 年6 月確定；又因違反肅清
    煙毒條例等案件，經臺灣南投地方法院以84年度訴字第693
    號判決處有期徒刑7 月（丙罪）、7 月（丁罪）、3 年6 月
    （戊罪），丙、丁2 罪先行確定，戊罪部分經上訴後，由臺
    灣高等法院臺中分院以85年度上訴字第2341號判決處有期徒
    刑3 年7 月確定，嗣與丙、丁罪定應執行刑為有期徒刑4 年
    7 月確定；又因違反肅清煙毒條例等案件，經臺灣桃園地方
    法院以86年度訴字第1105號判決處有期徒刑6 月（己罪）、
    3 年2 月（庚罪），應執行有期徒刑3 年5 月確定；又因違
    反麻醉藥品管理條例等案件，經臺灣桃園地方法院以86年度
    易字第5194號判決處有期徒刑7 月（辛罪）、5 月（壬罪）
    ，應執行有期徒刑10月確定，上開各罪經入監執行後，於民
    國95年3 月7 日縮短刑期假釋交付保護管束而出監，嗣復經
    臺灣桃園地方法院以97年度聲減字第736 號裁定減刑並定應
    執行刑，其中，第1 罪與甲、乙罪經減刑後定應執行刑為有
    期徒刑2 年11月；丙、丁、戊罪經減刑後定應執行刑為有期
    徒刑2 年2 月；己、庚、辛、壬罪經減刑後定應執行刑為有
    期徒刑2 年，因前開各罪已執行之刑已逾上述減刑後之加總
    刑度，而於96年7 月16日視為執行完畢。復於97年間，因施
    用毒品案件，經本院裁定送觀察、勒戒後，經評定認有繼續
    施用毒品之傾向，經本院裁定令入戒治處所施以強制戒治，
    於98年4 月9 日強制戒治執行完畢釋放，並由臺灣彰化地方
    法院檢察署檢察官以98年度戒毒偵字第135 、136 、137 、
    138 號為不起訴處分確定。詎其仍不知悔改，竟基於施用第
    一級毒品海洛因之犯意，於99年9 月16日晚上11時許，在彰
    化縣員林鎮某公園內，以將第一級毒品海洛因置入香煙內用
    火燒烤吸食其煙霧之方式，施用第一級毒品海洛因1 次（煙
    蒂1 只已丟棄而滅失）；之後，又基於第二級毒品甲基安非
    他命之犯意，以將甲基安非他命置於玻璃球內燒烤吸食煙霧
    之方式，施用第二級毒品甲基安非他命1 次（玻璃球1 只已
    丟棄而滅失）。嗣因黃秀琴為毒品列管人口，經警於99年9
    月17日晚上9 時15分許，對其採尿送驗，結果呈嗎啡、可待
    因，安非他命及甲基安非他命陽性反應，因而查獲。
二、案經彰化縣警察局員林分局報請臺灣彰化地方法院檢察署檢
    察官偵查起訴。
    理  由
一、按除被告所犯為死刑、無期徒刑、最輕本刑為3年以上有期
    徒刑之罪或高等法院管轄第一審案件者外，於刑事訴訟法第
    273條第1項程序進行中，被告先就被訴事實為有罪之陳述時
    ，審判長得告知被告簡式審判程序之旨，並聽取當事人、代
    理人、辯護人及輔佐人之意見後，裁定進行簡式審判程序；
    除簡式審判程序、簡易程序及第376條第1款、第2款所列之
    罪之案件外，第一審應行合議審判；刑事訴訟法第273條之1
    第1項、第284條之1分別定有明文。本件被告所犯係死刑、
    無期徒刑、最輕本刑為3年以上有期徒刑或高等法院管轄第
    一審案件以外之罪，且於本院行準備程序時就被訴事實為有
    罪之陳述，經受命法官告知簡式審判程序之旨，並聽取公訴
    人、被告之意見後，本院合議庭認無不得或不宜改依簡式審
    判程序進行之處，經評議結果，裁定改由受命法官獨任行簡
    式審判程序。又簡式審判程序之證據調查，依刑事訴訟法第
    273條之2規定，不受同法第159條第1項審判外陳述排除之限
    制，再被告對於卷內之各項證據，亦不爭執證據能力，故卷
    內所列之各項證據，自得作為證據，合先敘明。
二、上開犯罪事實，迭據被告黃秀琴於偵查中及本院審理時供承
    不諱，且被告為警採集之尿送，送驗結果確呈嗎啡、可待因
    、甲基安非他命及安非他命陽性反應，有臺灣彰化地方法院
    檢察署強制採驗尿液許可書影本、執行強制採驗尿液報告書
    、彰化縣警察局員林分局委託檢驗尿液代號與真實姓名對照
    單、列管毒品人口尿液檢體採集送驗紀錄表及詮昕科技股份
    有限公司濫用藥物尿液檢驗報告各1 紙在卷可稽，足認被告
    之自白與事實相符，堪以採信。本件事證明確，被告犯行堪
    以認定。
三、按犯毒品危害防制條例第10條之施用第一級、第二級毒品罪
    者，經觀察、勒戒或強制戒治執行完畢釋放後，5年內再犯
    施用第一級、第二級毒品罪者，即應逕為刑事處遇，毋庸再
    行觀察、勒戒或強制戒治；然若於觀察、勒戒或強制戒治執
    行完畢釋放後，5年後再犯者，則應重新依該條例第20條第1
    項、第2項之規定，先行送觀察、勒戒，並依其觀察、勒戒
    結果有無繼續施用毒品傾向，以定其是否施以強制戒治，於
    強制戒治執行完畢後，始由檢察官為不起訴處分或少年法院
    （地方法院少年法庭）為不付審理之裁定；而非直接加以追
    訴或裁定交付審理，此觀毒品危害防制條例第20條、第23
    條之規定甚明。而考諸各該規定之立法理由，上開條例第20
    條第3項：「依前項規定為觀察、勒戒或強制戒治執行完畢
    釋放後，5年後再犯第10條之罪者，適用本條前2項之規定。
    」其所稱「5年後再犯」，解釋上應僅限於施用第一級、第
    二級毒品者，於觀察、勒戒或強制戒治執行完畢釋放後5年
    內，均未再為任何施用第一級、第二級毒品之犯行者，始足
    當之；倘5年內曾經再犯，經依法追訴處罰，縱其第3次（或
    第3次以上）再度施用毒品之時間，在初犯受觀察、勒戒或
    強制戒治執行完畢釋放5年以後，仍與「5年後再犯」之情形
    有別，且因已於「5年內再犯」，顯見其再犯率甚高，原實
    施觀察、勒戒或強制戒治，已無法收其實效，即應由檢察官
    或少年法院（地方法院少年法庭）逕行依法追訴或裁定交付
    審理（最高法院95年度台非字第303 號判決參照）。查本案
    被告前曾於97年間，因施用毒品案件，經本院裁定送觀察、
    勒戒後，經評定認有繼續施用毒品之傾向，經本院裁定令入
    戒治處所施以強制戒治，於98年4 月9 日強制戒治執行完畢
    釋放，並由臺灣彰化地方法院檢察署檢察官以98年度戒毒偵
    字第135 、136 、137 、138 號為不起訴處分，此有臺灣高
    等法院被告前案紀錄表及在監在押全國紀錄表各1 份在卷可
    參，依前述說明，即與毒品危害防制條例第20條所定「5 年
    後再犯」之情形不相符合，自應由本院依法審理判決。
四、查海洛因、甲基安非他命分別係毒品危害防制條例第2條第2
    項第1 款、第2 款所稱之第一級毒品、第二級毒品，依法均
    不得持有、施用。核被告所為，係犯毒品危害防制條例第10
    條第1 項之施用第一級毒品罪及同條第2 項之施用第二級毒
    品罪。被告為施用毒品海洛因、甲基安非他命而持有之低度
    行為，各為其施用之高度行為所吸收，均不另論罪。其所犯
    上開施用第一級毒品及施用第二級毒品2 罪間，犯意各別，
    行為互殊，應予分論併罰。又查被告前曾因違反肅清煙毒條
    例案件，經臺灣板橋地方法院以84年度訴緝字第159 號判決
    處有期徒刑3 年確定（第1 罪）；又因違反麻醉藥品管理條
    例等案件，經臺灣南投地方法院以84年度訴緝字第6 號判決
    處有期徒刑7 月（甲罪）、3 年（乙罪），應執行有期徒刑
    3 年6 月確定；又因違反肅清煙毒條例等案件，經臺灣南投
    地方法院以84年度訴字第693 號判決處有期徒刑7 月（丙罪
    ）、7 月（丁罪）、3 年6 月（戊罪），丙、丁2 罪先行確
    定，戊罪部分經上訴後，由臺灣高等法院臺中分院以85年度
    上訴字第2341號判決處有期徒刑3 年7 月確定，嗣與丙、丁
    罪定應執行刑為有期徒刑4 年7 月確定；又因違反肅清煙毒
    條例等案件，經臺灣桃園地方法院以86年度訴字第1105號判
    決處有期徒刑6 月（己罪）、3 年2 月（庚罪），應執行有
    期徒刑3 年5 月確定；又因違反麻醉藥品管理條例等案件，
    經臺灣桃園地方法院以86年度易字第5194號判決處有期徒刑
    7 月（辛罪）、5 月（壬罪），應執行有期徒刑10月確定，
    上開各罪經入監執行後，於95年3 月7 日縮短刑期假釋交付
    保護管束而出監，嗣復經臺灣桃園地方法院以97年度聲減字
    第736 號裁定減刑並定應執行刑，其中，第1 罪與甲、乙罪
    經減刑後定應執行刑為有期徒刑2 年11月；丙、丁、戊罪經
    減刑後定應執行刑為有期徒刑2 年2 月；己、庚、辛、壬罪
    經減刑後定應執行刑為有期徒刑2 年，因前開各罪已執行之
    刑已逾上述減刑後之加總刑度，而於96年7 月16日視為執行
    完畢等情，有臺灣高等法院被告前案紀錄表在卷可考，其於
    5 年以內故意再犯本件有期徒刑以上之罪，均為累犯，應各
    依刑法第47條第1 項之規定加重其刑。爰審酌被告前曾有麻
    藥、煙毒及偽造文書等前科，素行非佳，又其曾因施用毒品
    經觀察、勒戒及強制戒治後，猶未能深切體認毒品危害己身
    之鉅，及早謀求脫離毒害之道，反而伺機再犯，未見有何收
    斂、警惕之意，無視於毒品對於自身健康之戕害及國家對於
    杜絕毒品犯罪之禁令，自有使其接受相當時期監禁以敦化性
    情之必要，惟念其施用毒品固戕害個人健康至深，然就他人
    權益之侵害仍屬有限，且其犯後於偵查中及本院審理時均坦
    承犯行，態度尚佳，及其犯罪之動機、目的、手段、智識程
    度、生活狀況等一切情狀，分別量處如主文所示之刑，並定
    其應執行之刑，以資懲儆。至未扣案之煙蒂及玻璃球各1 只
    ，雖均屬本件供被告施用上開毒品所用之工具，惟均已經被
    告丟棄而滅失，此據被告供明在卷（見本院審判筆錄第4 頁
    ），爰均不併予宣告沒收，附此敘明。
據上論斷，應依刑事訴訟法第273條之1第1項、第299條第1項前
段，毒品危害防制條例第10條第1項、第2項，刑法第11條前段、
第47條第1項、第51條第5款，判決如主文。
本案經檢察官劉欣雅到庭執行職務。
中　　華　　民　　國　 100　　年　　6　　 月　　21　　日
                       刑事第六庭     法  官　黃玉琪
以上正本證明與原本無異。
如不服本判決應於收受判決後10日內向本院提出上訴書狀，並應
敘述具體理由；其未敘述上訴理由者，應於上訴期間屆滿後20日
內向本院補提理由書（均須按他造當事人之人數附繕本）「切勿
逕送上級法院」。
中　　華　　民　　國　 100　　年　　6 　　月　　21　　日
                                      書記官  黃得翔
附錄本案論罪科刑法條全文：
毒品危害防制條例第10條
施用第一級毒品者，處 6 月以上 5 年以下有期徒刑。
施用第二級毒品者，處 3 年以下有期徒刑。
